【裁判字號】    90,交上訴,1357
【裁判日期】    901115
【裁判案由】    過失致死
【裁判全文】
臺灣高等法院臺南分院刑事判決          九十年度交上訴字第一三五七號    Ｇ
      上  訴  人
      即  被  告  乙  ○  ○
右上訴人因過失致死案件，不服臺灣臺南地方法院九十年度交訴字第一九六號中華民
國九十年八月二十八日第一審判決，提起上訴，本院判決如左：
      主      文
上訴駁回。
乙○○緩刑參年。
      事      實
一、乙○○為雲林縣茂林汽車貨運有限公司之司機，以駕駛為業，為從事駕駛業務之
    人，民國 (（下同）九十年一月三十一日晚上八時許，駕駛車牌號碼ＩＶ—九０
    七號營業大貨車載運貨物，行至台南縣學甲鎮新生里頂山寮一之十二號「七星汽
    水公司」前，欲左轉進入該公司卸貨物，於台南縣一七四號縣道東向設有照明設
    備之慢車道（西向車道照明設備因故未運作）斜向停車，等候七星汽水公司鐵門
    開啟時，其本應注意汽車臨時停車時應依車輛順行方向緊靠道路右側停車，並應
    注意在夜間無燈光設備或照明不清之道路，均應顯示燈光或反光標誌，且依當時
    天候晴朗、路面乾燥無缺陷、道路上未有任何障礙物、視距復屬良好等情形以觀
    ，客觀上亦無不能注意之情事，竟疏未注意該路段照明設備不及，未顯示燈光、
    反光標識或採取其他提醒來車注意之必要措施，即貿然於東向慢車道斜向臨時停
    車，致車身橫向佔用東向西側之慢車道達四‧一公尺。適有鄧再欽騎乘車牌號碼
    ＨＰ二—七二二號（檢察官誤繕為ＨＰ—七二二號）重型機車駛經上址，因閃避
    不及而撞上該營業大貨車，鄧再欽因而受有右手小拇指骨折、胸部右側骨頭裂傷
    及雙腳小腿擦傷等身體傷害（傷害部分，未據告訴），乙○○見狀，即下車查看
    ，並聯絡救護車，將鄧再欽送醫治療後。乙○○仍未豎立燈光或警告標示，以提
    醒其他來車注意之必要安全措施，致於三分鐘後，另有林秀如騎乘車牌號碼ＹＫ
    Ｖ—七八二號重型機車由東向西行經上址，亦因未期乙○○佔用慢車道斜向停車
    ，當場反應不及而撞上營業大貨車右後車燈處，林秀如隨即人車倒地，受有胸部
    撞挫傷併骨折之傷害。經台南縣警察局學甲分局學甲派出所警員尤錦福據報到場
    處理乙○○與鄧再欽間之車禍事故時，發現林秀如躺臥於業營大貨車車後道路上
    ，因而詢問乙○○，乙○○尚未被有偵查權之公務員或機關發覺係其車禍肇事致
    林秀如傷亡前，即向員警尤錦福自首並坦承犯行，進而接受裁判。林秀如經送台
    南縣佳里綜合醫院急救，延至同日晚間九時四十五分許，因出血性休克傷重不治
    死亡。
二、案經台南縣警察局學甲分局報請臺灣臺南地方法院檢察署檢察官相驗後偵查起訴
    。
      理      由
一、訊據上訴人即被告乙○○對於右揭事實坦承不諱，核與被害人林秀如之父甲○○
    指述之情節相符，復經證人鄧再欽於警訊時、尤錦福於原審審理時證述無訛，並
    有南縣警察局學甲分局學甲派出所處理交通事故現場紀錄表一紙、台南縣警察局
    道路交通事故調查報告表一紙、事故現場蒐證照片十一張在卷可資佐證。又被害
    人林秀如係因本件車禍而傷重死亡，亦經臺灣臺南地方法院檢察署檢察官督同法
    醫師相驗明確，並製有相驗屍體證明書、驗斷書及勘驗筆錄等附卷可憑。
二、按汽車臨時停車時應依車輛順行方向緊靠道路右側停車，並應注意在夜間無燈光
    設備或照明不清之道路，均應顯示燈光或反光標誌，道路交通安全規則第一百十
    一條第四款、第一百十二條第十三款分別定有明文。本件被告乙○○於上開時、
    地，臨時停車，理應注意前述交通安全規則，而案發當時天候及道路情況，客觀
    上亦無不能注意之情事，其竟疏於豎立燈光或警告標示，以提醒其他來車注意之
    必要安全措施，貿然斜向停車，致肇本件車禍，使被害人林秀如死亡，被告之上
    述駕駛行為，自有過失。況本件經送台灣省台南區行車事故鑑定委員會鑑定結果
    ，亦同此認定，有該委員會九十年三月十六日南鑑字第九００二０六號函及所附
    之鑑定意見書一份存卷可參，被告乙○○之過失駕駛行為，與被害人林秀如之死
    亡結果間，具有相當因果關係，本件事證已甚明確，被告之過失致人於死犯行，
    堪以認定。
三、經查乙○○為雲林縣茂林汽車貨運有限公司之司機，以駕駛為業，為從事駕駛業
    務之人，其因業務上之過失，致被害人林秀如死亡，核其所為，係犯刑法第二百
    七十六條第二項之業務過失致死罪。另被告於肇事後，即通知消防救護機關，經
    警據報前往處理時，警員尤錦福發現林秀如躺臥現場時，尚不知肇事者前，被告
    乙○○即向員警自首，進而接受裁判之事實，亦經證人尤錦福到庭證述無誤，應
    依刑法第六十二條前段自首之規定減輕其刑。
四、原審適用刑法第二百七十六條第二項、第六十二條前段，罰金罰鍰提高標準條例
    第一條前段，審酌被告之生活狀況、品行、智識程度，及被告於照明設備不足路
    段，佔用慢車道斜向停車，為本件車禍肇事原因，並致被害人林秀如死亡嚴重結
    果，且被告其犯罪後，業已坦承所為，態度尚非惡劣等一切情狀，量處有期徒刑
    壹年，以資懲儆。核其認事用法俱無不合，量刑亦稱妥適，被告上訴意旨，指摘
    原判決認事用法不當，為無理由，應予駁回。又查被告前此未曾受有期徒刑以上
    刑之宣告，有被告全國刑案資料查註紀錄表一份附卷可查，其已知所悔悟，坦承
    其罪，民事部份並與被害人家屬達成和解，賠償新台幣二百七十萬元，有和解書
    一份附卷可稽，經此偵審教訓，應知警惕諒無再犯之虞，本院認所宣告之刑，以
    暫不執行為適當，併諭知緩刑參年，以勵自新。
據上論斷，應依刑事訴訟法第三百六十八條、刑法第七十四條第一款判決如主文。
本案經檢察官蘇南桓到庭執行職務。
中    華    民    國      九十      年      十一      月      十五      日
                                  臺灣高等法院臺南分院刑事第二庭
                                      審判長法官  游    明    仁
                                            法官  陳    清    溪
                                            法官  蘇    重    信
右正本證明與原本無異。
如不服本判決，應於判決送達後十日內向本院提出上訴狀，其未敘述理由者並應於提
出上訴狀後十日內向本院補提理由書（應附繕本)。
                                      法院書記官  李    珍    鳳
中    華    民    國      九十      年      十一      月      十六      日
刑法第二百七十六條：
因過失致人於死者，處二年以下有期徒刑、拘役或二千元以下罰金。
從事業務之人，因業務上之過失犯前項之罪者，處五年以下有期徒刑或拘役，得併科
三千元以下罰金。


司法院資訊處製作；財團法人民間司法改革基金會備份。
